【裁判字號】    97,上易,1976
【裁判日期】    980204
【裁判案由】    偽造文書
【裁判全文】
臺灣高等法院刑事判決                97年度上易字第1976號
上  訴  人  臺灣板橋地方法院檢察署檢察官
被      告  甲○○
被      告  乙○○
共      同
選任辯護人  林樹旺  律師
            莊志成  律師
上列上訴人因被告偽造文書案件，不服臺灣板橋地方法院95年度
易字第2223號，中華民國97年5月30日第一審判決（起訴案號：
臺灣板橋地方法院檢察署94年度偵字第522號、95年度偵續一字
第47號，提起上訴，本院判決如下：
    主  文
上訴駁回。
    理  由
一、本案經本院審理結果，認第一審判決對被告甲○○、李素貞
    為無罪之諭知，核無不當，應予維持，並引用第一審判決書
    記載之證據及理由（如附件）。
二、檢察官循告訴人等請求，上訴意旨略以：(一)本件民事部分業
    經最高法院以97年度台上字第877號判決認定買賣為通謀虛
    偽意思表示確定，足認本件係假買賣，自有使公務員登載不
    實之情事。(二)系爭不動產買賣契約之簽訂及買賣價金給付之
    流向，均係被告甲○○、乙○○操縱，以符合土地法第34條
    之1之規定，確為假買賣，原審未就相關資金流向及事證予
    以調查，致告訴人甘難以服。(三)右博特開發有限公司（下稱
    右博特公司）於92年12月23日成立，原始股東為許世弘（被
    告甲○○、乙○○之女婿）、李倩倩、李大右、李大舟（被
    告甲○○、乙○○之子女）、被告乙○○，各股東雖分別出
    資新臺幣（下同）600萬元、500萬元、200萬元、200萬元、
    500萬元，但其中許世弘出資係由被告乙○○介紹何張秀梅
    提供房地向國泰世華銀行貸款取得，李倩倩出資係由被告乙
    ○○擔任連帶保證人向國泰世華銀行貸款600萬元取得，李
    大右、李大舟出資係由被告甲○○、乙○○贈與而來，且許
    世弘、李倩倩、李大右、李大舟於原審審理時均證稱其等並
    未參與右博特公司之營運狀況，右博特公司實際係由被告乙
    ○○在處理等語，且右博特公司除買賣系爭建物外，並無其
    他營業之事實，足見右博特公司確係被告甲○○、李素貞為
    取得本件系爭房地而設立之公司。至原審雖認定右博特公司
    成立後，自93年起均依規定申報營業稅及營利事業所得稅，
    足見右博特公司確有營運之事實，但右博特公司開立之發票
    係因被告李子將系爭不動產出租予松青公司所致，並無其他
    營業之事實。(四)右博特公司於成立翌日（即92年12月24日）
    即與被告甲○○簽定系爭買賣契約，以2億9458萬1491元之
    價格，購買系爭房地，並於93年4月2日支付1億3000萬元（
    分兩筆各為1億1500萬元及1500萬元，其中1億2000萬係右博
    特公司向被告乙○○借貸）予甲○○，剩餘1億6458萬1491
    元，由右博特公司簽發本票代替付款。惟查：1.右博特公司
    自有資金2000萬元係由被告乙○○、甲○○為設立公司而籌
    集。2.右博特公司向被告乙○○借貸1億2000萬元部分：其
    中2,000萬元，係由被告甲○○匯款交付予被告乙○○，另
    3,200萬元係由被告乙○○向國泰世華銀行以年利率4.5％借
    貸取得，被告甲○○並擔任保證人，其餘7,000萬元部分係
    被告乙○○向被告甲○○借貸，被告甲○○並於93年4月2日
    匯款予被告乙○○。又右博特公司向被告乙○○借款1億200
    0萬元，雙方所指約定利率為年利率1％，與被告乙○○向銀
    行借貸之利率4.5％差距甚遠，顯與常情有違。(五)被告固於
    93年3月17日通知其他共有人行使優先承買權，但亦於當日
    辦理契稅及增值稅之申報審核，被告何以知悉告訴人不行使
    優先承買權？而右博特公司繳納契稅、土地增值稅乃購買系
    爭不動產之當然結果，不得僅因右博特公司支付被告甲○○
    購買不動產之價金及稅捐，即認系爭不動產之買賣係屬真實
    而非虛偽，原審認定事實尚有違誤云云。惟查：(一)按刑事訴
    訟法係採真實發現主義，審理事實之刑事法院，應自行調查
    證據，以為事實之判斷，並不受民事判決之拘束，如當事人
    聲明之證據方法，與認定事實有重要關係，仍應予以調查，
    就其心證而為判斷，不得以民事確定判決所為之判斷，逕援
    為刑事判決之基礎，最高法院56年度台上字第118號判例意
    旨參照。查關於本件民事部分雖經最高法院97年度台上字第
    877號民事判決認定被告甲○○、李素貞與右博特公司間有
    通謀虛偽意思表示之虞而撤銷發回，但依判例上開意旨，審
    理事實之刑事法院，應自行調查證據，以為事實之判斷，並
    不受該民事判決之拘束，尚難以上開民事判決即據為不利於
    被告甲○○、李素貞之認定。(二)右博特公司係被告乙○○與
    其他股東依規定出資繳納成立，並正常營運，非虛設之公司
    ，且右博特公司向被告甲○○買受本件系爭共有土地、建物
    ，均已支付價金，並由告訴人馥華公司將共有之系爭土地及
    建物設定最高限額4,000萬元抵押權予鄭翠宜，嗣被告甲○
    ○亦為其他共有人即告訴人馥華公司、李塗成、丙○○○等
    人辦理提存上揭鉅額擔保金後，再將系爭共有土地、建物辦
    理移轉登記與買受人右博特公司，亦難認定被告甲○○與右
    博特公司間就前揭系爭共有土地、建物之買賣契約係屬虛偽
    ，因認被告甲○○、李素貞並無使公務員登載不實犯行等情
    ，已據原審依卷內證據詳為審酌認定，檢察官雖循告訴人等
    請求，以前開情詞為由提起上訴，惟查現今社會上子女向父
    母親借款投資或自行創業，所在多有，且因交易市場瞬息萬
    變，為利潤商機需要，與自身親人為交易買賣對象，亦無違
    常情，是以即令右博特公司成立之資金及買受系爭土地建物
    之資金係向被告甲○○、李素貞借貸，亦難遽以推定右博特
    公司係虛設公司，或認該公司與被告甲○○間之買賣係屬假
    買賣。至被告甲○○、李素貞如何籌措資金借與右博特公司
    ，要屬其等間內部問題，亦難執為不利於被告甲○○、李素
    貞之認定。又右博特公司向被告乙○○借款1億2000萬元，
    雙方約定利率為年利率1％，雖與被告乙○○向銀行借貸之
    利率4.5％差距甚遠，但右博特公司原始股東與被告乙○○
    間係親子或女婿關係，被告乙○○囿於親情而允右博特公司
    支付較低利率利息，亦與常情無悖。(三)檢察官上訴意旨固另
    指稱：證人許世弘、李倩倩、李大右、李大舟於原審審理時
    均證稱其等未參與右博特公司之營運狀況，右博特公司實際
    係由被告乙○○處理等語，且右博特公司除買賣系爭建物外
    ，並無其他營業事實，足見右博特公司係虛設公司。雖原審
    以右博特公司成立後，自93年起均有依規定申報營業稅、營
    利事業所得稅，據以推知右博特公司有營運之事實，但右博
    特公司開立發票係因承受被告李子將系爭不動產出租予松青
    公司所致，並非確實營業所得，可見右博特公司確係被告甲
    ○○、李素貞為買受系爭房地而設立云云。惟查：被告乙○
    ○係右博特公司出資設立之原始股東之一，是以其他股東授
    權被告乙○○處理右博特公司事務，並無違法，又右博特公
    司成立後，自93年起均有依規定申報營業稅、營利事業所得
    稅，且於95年7月、96年7月均有自國外進口櫻桃出售營利乙
    節，亦據原審認定屬實，難認右博特公司並無營運而屬虛設
    ，況公訴人指稱右博特公司開立發票係因承受被告李子將系
    爭不動產出租予松青公司所致，益見右博特公司確有營運，
    否則何須將該房地出租予松青公司。公訴人上訴意旨前開指
    稱，尚無足採。(四)被告甲○○於出售系爭房地時，應通知共
    有人即告訴人馥華公司、李塗成、丙○○○等人行使優先承
    購權，僅係使他共有人得以同一價格共同或單獨先承購，非
    謂被告甲○○在他共有人未行使優先承購權前，不得出售，
    是以右博特公司於買受系爭土地建物時，當日即同時辦理契
    稅及增值稅之申報審核，仍無違常情，尚難認定右博特公司
    與被告甲○○間係假買賣。公訴人上訴意旨，仍執陳詞，指
    摘原判決不當，為無理由，應予駁回。
據上論斷，應依刑事訴訟法第373條、第368條，判決如主文。
本案經檢察官曾俊哲到庭執行職務。
中    華    民    國    98    年    2     月    4    日
                  刑事第十七庭  審判長法  官  趙功恆
                                      法  官  陳憲裕
                                      法  官  高明哲
以上正本證明與原本無異。
不得上訴。
                                      書記官  梁淑時
中    華    民    國    98    年    2     月    4     日


司法院資訊處製作；財團法人民間司法改革基金會備份。
